【裁判字號】    92,台上,7155
【裁判日期】    921218
【裁判案由】    盜匪
【裁判全文】
最高法院刑事判決                              九十二年度台上字第七一五五號
    上  訴  人  甲○○
右上訴人因盜匪案件，不服台灣高等法院台南分院中華民國九十年七月四日第二審判
決（九十年度上訴字第六五三號，起訴案號：台灣嘉義地方法院檢察署八十九年度偵
字第一二九三號、第一八一八號），提起上訴，本院判決如左：
    主  文
原判決撤銷，發回台灣高等法院台南分院。
    理  由
本件原判決認定：上訴人甲○○與鍾長霖、葉惠文二人（後二人另案審理），為取得
電子儀器用以干擾賭博性電動玩具之頻率，乃由鍾長霖提議、策劃，而與上訴人及葉
惠文共同謀議，由鍾長霖與上訴人負責下手實施，葉惠文則負責事後接應，圖謀搶劫
業者之電子儀器，計畫已定後，三人即共同意圖為自己不法之所有，於民國八十八年
十月二十日二十三時四十五分，先由上訴人以其所有之0000000000號行動
電話，向張一順佯稱欲購買電子掃頻器等儀器，誘使張一順駕駛Ｊ二∣九六二二號自
小客車，偕同其友人蘇炳輝載運電子掃頻器等物，前往約定交貨之台中市中興倉儲大
賣場，嗣張一順駕車到達後，上訴人、鍾長霖隨即進入渠所駕Ｊ二∣九六二二號自小
客車後座，鍾長霖先亮出葉惠文所有足供兇器之用但不具殺傷力之銀白色玩具手槍一
支，並拉槍機一次，對準張一順，上訴人則取出鍾長霖所有而事先交付其使用之足供
兇器用之短刀一把，抵制駕駛座旁之蘇炳輝，共同對張一順及蘇炳輝施加脅迫，喝令
張一順將汽車開往偏僻處所，張一順將車開抵台中縣潭子鄉○○路○段十七巷暗處時
，上訴人及鍾長霖繼而分別持前開短刀及玩具手槍，對張一順、蘇炳輝施加脅迫，至
使渠二人均不能抗拒而被迫下車，以此方式搶劫張一順所有之掃頻器九個、手提測試
機一部、穩壓器十六個，得手後旋由鍾長霖駕駛該車前往不詳之隱密地點，再由葉惠
文騎乘機車前來接應上訴人、鍾長霖二人及右述搶劫所得財物，嗣經警據報循線查獲
等情。因而撤銷第一審不當之科刑判決，改判論處上訴人以共同意圖為自己不法所有
，以脅迫方法，至使不能抗拒而取他人之物罪刑，固非無見。
惟查：(一)、上訴人本件所犯攜帶兇器強盜他人財物行為後，懲治盜匪條例及刑法第三
百三十條第一項之加重強盜罪，分別經總統於九十一年一月三十日明令公布廢止及修
正，並自同年二月一日生效，而在懲治盜匪條例未公布廢止生效前，因該條例為刑法
之特別法，依特別法優於普通法之法律適用原則，自無適用相關修正前刑法第三百三
十條第一項加重強盜罪之餘地，但懲治盜匪條例之廢止與刑法第三百三十條第一項加
重強盜罪之修正，係同時公布生效，立法目的在以修正後之刑法第三百三十條第一項
加重強盜罪取代相關之懲治盜匪條例第五條第一項第一款之盜匪罪規定，以避免修正
前之刑法第三百三十條第一項發生中間法之效力，故懲治盜匪條例雖曰廢止，然因其
廢止前後均有刑罰規定，仍屬刑法第二條第一項之行為後法律之變更，且修正後刑法
第三百三十條第一項加重強盜罪之法定刑為處七年以上有期徒刑，較之懲治盜匪條例
第五條第一項第一款之盜匪罪其法定刑為處無期徒刑或七年以上有期徒刑，有利於上
訴人，原審未及依刑法第二條第一項規定比較該二法律，而適用較有利之修正後刑法
第三百三十條第一項規定對上訴人論科，自有未當。(二)、事實審法院所認定之事實，
與所採之證據，不相適合，即屬證據上理由矛盾，其判決當然為違背法令。原判決事
實認定上訴人與鍾長霖、葉惠文共同謀議，由鍾長霖與上訴人負責下手實施，葉惠文
則負責事後接應，圖謀搶劫業者之電子儀器，及上訴人與鍾長霖分別持短刀、玩具手
槍共同對張一順及蘇炳輝施加脅迫，喝令張一順將汽車開往台中縣潭子鄉○○路○段
十七巷暗處強取財物等情，係以張一順之指證，及葉惠文於警訊時之供證為其證據之
一部分（見原判決第三頁第三行、第四行）。然張一順於八十八年十一月十一日在高
雄市政府警察局鹽埕分局建國四所應訊時，係指稱：「我與Ａ１（指蘇炳輝）開Ｊ二
∣九六二二轎車到賣廠（場）見到歹徒Ａ（指上訴人），他上我們轎車時手擺在後腰
說『只有我一人』，約二十秒後歹徒Ｂ（指鍾長霖）就衝進車內，拿出手槍，並拉槍
機……說開車……喝令聽從指揮，叫朋友Ａ１把車開到台中縣山區○○鄉○○村○○
路○段十七巷內，把我們趕下車，並搶走汽車……」等語（見高雄市政府警察局鹽埕
分局刑事偵查卷第三頁），即指當時係由蘇炳輝開車至台中縣潭子鄉○○路○段十七
巷，而非上訴人；另葉惠文於警訊時，僅承認：案發日係因上訴人、鍾長霖打電話要
伊去載他們，伊才騎機車去載其等二人，但伊不知上訴人、鍾長霖犯有共同強盜行為
，伊亦未與其等二人共謀本件強盜行為等語（見八十九年度偵字第一二九三號卷第二
十四頁、第二十五頁），並未承認其有與上訴人、鍾長霖共同謀議犯本件強盜行為，
是原判決上開事實之認定，核與所採用之證據，不相適合，亦有證據上理由矛盾之違
法。以上或為上訴意旨所指摘，或為本院得依職權調查之事項，應認原判決有撤銷發
回更審之原因。
據上論結，應依刑事訴訟法第三百九十七條、第四百零一條，判決如主文。
中      華      民      國    九十二    年     十二     月     十八     日
                              最高法院刑事第八庭
                                  審判長法官  陳  炳  煌
                                        法官  陳  世  雄
                                        法官  韓  金  秀
                                        法官  吳  信  銘
                                        法官  徐  文  亮
      右正本證明與原本無異
                                              書  記  官
中      華      民      國    九十二    年     十二     月    二十三    日
                                                                        Ｂ


司法院資訊處製作；財團法人民間司法改革基金會備份。
